臺灣高等法院臺中分院刑事判決　　　　　民國九十一年度上訴字第六六一號
　　上　訴　人
　　即　被　告　甲○○
右上訴人因偽造文書等案件，不服臺灣彰化地方法院中華民國九十一年三月十五日第
一審判決（民國九十年度訴字第六九九號，起訴案號：臺灣彰化地方法院檢察署民國
八十九年度偵字第六四八九號），提起上訴，本院判決如左：
    主  文
原判決撤銷。
甲○○連續行使偽造私文書，足以生損害於他人，處有期徒刑壹年柒月。
扣案附表一編號二、三所示偽造之信用卡貳張、調閱編號00000000000號
、00000000000號、00000000000號簽帳單上偽造之丙○○署
押各壹枚，扣案變造之丙○○國民身分證上甲○○照片壹張，均沒收。
    事  實
一、甲○○於民國（下同）八十九年六月間某日，在搭乘火車北上臺北時，於車廂內
    拾獲丙○○所有於八十七年十二月間，在北投陽明山地區所遺失之國民身分證乙
    紙，乃意圖為自己不法之所有，將之侵占入己。並於八十九年八月十六日，在台
    北縣板橋市大鵬一村，與不詳姓名之成年男子，共同基於偽造文書之概括犯意聯
    絡，將其照片及上開拾獲之丙○○國民身分證交與該不詳姓名成年男子，以換貼
    照片之方式變造該張國民身分證，足生損害於丙○○之利益及戶政機關對戶政管
    理之正確性。嗣於同年八月間，亦在台北縣板橋市區，復與該不詳姓名之成年男
    子聯絡，由甲○○提供以丙○○名義供該不詳姓名之成年男子偽造持卡人為丙○
    ○名義之附表一編號一之信用卡，並以新臺幣（下同）三萬元代價購買之，得手
    後，甲○○即基於意圖為自己不法所有及行使並偽造文書之概括犯意，於同年月
    十七日，持該變造之國民身分證及偽造之附表一編號一之信用卡，在彰化縣埔心
    鄉「大潤發」大賣場消費，購買如附表二所示之行動電話共八台，並分成三筆，
    共十三萬零三百元（依信用卡循環利息計，含利息為十三萬八千七百九十三元）
    ，分別在調閱編號00000000000號、00000000000號、0
    0000000000號簽帳單上，接續偽造之丙○○署押各一枚，以偽造該簽
    帳單（經複寫紙之作用，變成二份，複寫之那份由大潤發留存，原本交由甲○○
    收執），以示同意用信用卡簽帳消費，致「大潤發」大賣場員工不知有偽詐，陷
    於錯誤，而交付附表二所示之行動電話與甲○○，而生損害於丙○○、真正持卡
    人彭國榮與大潤發賣場之利益，甲○○於得手後，即將所詐得之行動電話轉賣與
    不知情之人以牟利，並將該張信用卡丟棄。甲○○復於同年月二十五日，在同一
    地點，再以每張三萬元之代價，向該不詳姓名成年男子聯絡，提供丙○○名義，
    以六萬元購買如附表一編號二、三之不詳姓名成年男子所偽造之丙○○信用卡二
    張，並於同年、月二十六日十五時三十分許，持附表一編號二之信用卡及上開變
    造之國民身分證再次前往彰化縣埔心鄉「大潤發」大賣場欲消費詐購價值四萬三
    千元之行動電話及九百元之配件，為大潤發員工刷卡時發現致未得逞，而報警查
    獲，亦足生損害於丙○○及真正持卡人李冠緯，並扣得如附表一編號二、三之偽
    造信用卡二張及變造之國民身分證乙張，始知上情。
二、案經彰化縣警察局溪湖分局報請臺灣彰化地方法院檢察署檢察官偵查起訴。
    理  由
一、右揭侵占遺失物、變造國民身分證、購買偽造信用卡及持用，以詐騙行動電話等
    犯罪事實，業據被告甲○○於警訊偵查、原審及本院審理時坦白承認，核與被害
    人丙○○指述、證人乙○○、張惠珠、黃儀臻、金紀生等人在原審及偵查中結證
    之情節，大致相符，並有信用卡簽帳單收據及送貨單影本各三紙附卷、偽造如附
    表一編號二、三所示之信用卡各一張、變造之丙○○國民身分證一張扣案可相佐
    證。被告自白與事實相符、事證明確，犯行堪予認定。
二、核被告甲○○偽造並行使特許證、信用卡、簽帳單，各足生損害於丙○○、彭國
    榮、李冠緯等及戶政機關、大潤發賣場等，所為係犯刑法第三百三十七條之侵占
    遺失物罪、同法第二百十六條、第二百十二條之行使變造特許證罪、同法第二百
    十六條、第二百十條之行使偽造私文書（偽造信用卡及信用卡簽帳單）、第三百
    三十九條第一項之詐欺取財既遂及同條第三項、第一項之詐欺取財未遂罪。其偽
    造署押為偽造文書之部分行為及偽造私文書之低度行為，均為行使偽造私文書之
    高度行為所吸收，又變造特許證之低度行為，亦為高度行使行為所吸收，均不另
    論罪（而其變造特許證之變造行為及偽造私文書之偽造行為，與不詳姓名之成年
    男子間，有犯意聯絡，行為分擔之共犯關係），其先後行使偽造私文書（行使偽
    造信用卡，簽帳單），行使變造特許證，詐欺取財既遂及未遂，均時間緊接，各
    犯構成要件相同之罪，顯係基於概括犯意，反覆為之，均為連續犯，各以一罪論
    （詐欺取財部分，以詐欺取財既遂罪，其第一次詐欺既遂時，分三筆偽簽帳單，
    係同一批買賣接續為之，為單純一罪），被告所侵占遺失物罪，行使變造特許證
    罪，詐欺取財既遂罪間，係為達同一詐欺取財目的，有方法結果牽連關係，應從
    一重之行使偽造私文書罪處斷。
三、原審為科刑之判決，固非無見，惟查被告變造特許證（國民身分證）後持以行使
    ，應論行使變造特許證罪，原判決認犯變造特許證罪，尚有未洽，又行使變造特
    許證罪與行使偽造私文書、詐欺取財等罪，均有牽連犯裁判上一罪關係，應從一
    重之行使偽造私文書罪論處，原判決認犯意各別，應分論併罰，亦有不妥，不詳
    姓名之成年男子未參與被告行使偽造私文書行為，原判決認彼等為共同正犯，則
    與事實不合。被告上訴意旨，認原審量刑過重，請求從寬量處，雖無可取，但原
    判決既有上述可議之處，仍應由本院將原判決撤銷改判，審酌被告犯罪之動機、
    目的、方法、手段、所得利益，其前未有犯罪記錄，品行尚稱良好，但為圖不勞
    而獲，竟與偽卡集團勾結，以前述方法偽造信用卡及身分證件，再向商家詐取財
    物變賣牟利，嚴重破壞信用卡消費制度，所生危害難謂輕微，及其犯後態度等一
    切情狀，仍量處如主文第二項所示之刑，以示懲儆。扣案附表一編號二、三所示
    偽造之信用卡貳張、調閱編號00000000000號、000000000
    00號、00000000000號簽帳單上偽造之丙○○署押各壹枚，扣案之
    變造國民身分證上之甲○○照片一張，係被告犯罪所用或所得之物，或為被告所
    有或不同屬於犯人與否（偽署押部分），均分別依刑法第三十八條第一項第二、
    三款，第二百十九條，宣告沒收。至於附表一編號一所示之偽造信用卡一張及原
    由被告收執之偽造簽帳單三張，未經扣押，據被告稱已丟棄，不能證明尚存在，
    不予諭知沒收。
四、據上論斷，應依刑事訴訟法第三百六十九條第一項前段、第三百六十四條、第二
    百九十九條第一項前段，刑法第五十六條、第二百十六條、第二百十條、第二百
    十二條、第三百三十七條、第三百三十九條第一項、第五十五條、第二百十九條
    、第三十八條第一項第二款第三款，罰金罰鍰提高標準條例第一條前段，判決如
    主文。
本案經檢察官丁○○到庭執行職務。
中      華      民      國九十一     年      六       月    十九    日
                                   臺灣高等法院臺中分院刑事第一庭
                                         審判長法  官  陳  紀  綱
                                               法  官  方  艤  駐
                                               法  官  陳  登  源
右正本證明與原本無異。
如不服本判決應於收受送達後十日內向本院提出上訴書狀，其未敘述上訴之理由者並
得於提起上訴後十日內向本院補提理由書（均須按他造當事人之人數附繕本）。
                                               書記官  林  桂  鳳
中      華      民      國    九十一     年      六       月   二十一   日
所犯法條
刑法第二百十六條
行使第二百十條至第二百十五條之文書者，依偽造、變造文書或登載不實事項或使登
載不實事項之規定處斷。
刑法第二百十條
偽造、變造私文書，足以生損害於公眾或他人者，處五年以下有期徒刑。
                                                                        Ｆ
~ivg2t32l10q4;
附表一：
┌──┬────────┬──────────┬─────────┐
│編號│ 發  卡  銀  行 │    卡        號    │  真正持卡人      │
├──┼────────┼──────────┼─────────┤
│ １ │安泰商業銀行    │0000 0000 0000 0000 │VISA卡 彭國榮     │
├──┼────────┼──────────┼─────────┤
│ ２ │安泰商業銀行    │0000 0000 0000 0000 │VISA卡 李冠緯     │
├──┼────────┼──────────┼─────────┤
│ ３ │安泰商業銀行    │0000 0000 0000 0000 │VISA卡 林國安     │
└──┴────────┴──────────┴─────────┘
附表二：
┌──┬────────┬──────────┬─────────┐
│編號│ 品  名  規  格 │     數       量    │刷卡金額（新臺幣）│
├──┼────────┼──────────┼─────────┤
│ １ │NOKIA8850手機   │        二台        │四萬三千元        │
├──┼────────┼──────────┼─────────┤
│    │NOKIA8850手機   │        一台        │                  │
│ ２ ├────────┼──────────┤四萬三千五百元    │
│    │MOTORLOA3688手機│        二台        │                  │
├──┼────────┼──────────┼─────────┤
│    │NOKIA8850手機   │        一台        │                  │
│ ３ ├────────┼──────────┤四萬三千八百元    │
│    │MOTORLOA3688手機│        二台        │                  │
├──┴────────┴──────────┴─────────┤
│合計：十三萬零三百元                                            │
└────────────────────────────────┘
                                                                Ｆ
